【裁判字號】    98,破,39
【裁判日期】    980722
【裁判案由】    破產宣告
【裁判全文】
臺灣臺北地方法院民事裁定                98年度破字第39號
聲  請  人  三盟有限公司
法定代理人
即清算人    吳鴻奎律師
上列當事人間聲請破產宣告事件，本院裁定如下：
    主  文
聲請駁回。
聲請程序費用由聲請人負擔。
    理  由
一、本件聲請意旨：聲請人於民國97年11月24日經鈞院以97年度
    司字第433 號民事裁定選派吳鴻奎律師為清算人，清算人業
    於97年12月11日陳報就任，並經鈞院97年12月31日函准就任
    核備在案，復於98年5 月8 日聲請展延清算期間，亦經鈞院
    同意准予延展清算期間至98年12月10日。清算人隨即於98年
    1 月12日催告各債權人申報債權，並清查聲請人之財產狀況
    ，查聲請人之負債總額約新臺幣（下同）38,800,102元，且
    無對第三人有債權存在，惟聲請人之資產，經清算人檢查公
    司財產後，並未發現其他具有價值之動產，僅有坐落臺北市
    中山區○○段○○段33地號土地，及門牌號碼臺北市中山區
    ○○○路62號4 樓房屋（臺北市○○區○○段一小段1833號
    建物），該不動產價值各為15,701,538元、4,372,286 元，
    其資產顯然已不足清償質務，爰依公司法第113 條準用第89
    條規定，聲請宣告破產等語。
二、按破產，對債務人不能清償債務者，宣告之；破產宣告時屬
    於破產人之一切財產，及將來行使之財產請求權，破產宣告
    後，破產終結前，破產人所取得之財產，為破產財團；財團
    費用及財團債務，應先於破產債權，隨時由破產財產清償之
    ，破產法第57條、第82條第1 項、第97條定有明文。又法院
    就破產之聲請，以職權為必要調查，如債務人確係無財產，
    則破產財團即不能構成，無從依破產程序清理債務，參照破
    產法第148 條之旨趣，自應依同法第63條，以裁定駁回其聲
    請，司法院院字第1505號解釋可資參照。從而，如構成破產
    財團之債務人財產，明顯不足清償破產法第95條、第96條所
    列破產財團費用及財團債務時，依破產法第148 條規定，法
    院於宣告破產後，隨即須同時宣告破產程序終止，此無異徒
    增破產程序及費用之浪費，且無益於債務人及其他債權人，
    是參照前揭司法院解釋及相關說明，於此情狀，聲請宣告破
    產已無實益，自應適用同法第63條第1 項規定，以裁定駁回
    破產宣告之聲請。次按，稅捐、滯納金、利息、滯報金、怠
    報金之徵收，優先於普通債權；對於破產財團之財產有優先
    權之債權，先於他債權而受清償，優先權之債權有同順位者
    ，各按其債權額之比例而受清償，此觀諸稅捐稽徵法第6 條
    第1 項、第49條及破產法第112 條之規定自明。再者，破產
    之聲請，應以多數債權人之存在為前提，稅捐債權依法既應
    較普通債權優先受償，債務人之資產如已不足清償所欠應優
    先清償之稅捐，而除該稅捐債權外，同一優先順位又別無他
    債權人，應認無多數債權人之存在，自無聲請破產之必要。
    否則，債務人之資產已不足清償上開稅捐，其他債權人更無
    受償之可能，倘予宣告破產，反而須優先支付破產財團之管
    理、分配所生之費用及破產管理人之報酬等財團費用，將使
    破產財團之財產更形減少，徒使優先債權人即稅捐機關之債
    權減少分配，而其他債權人亦無因此受分配之可能，與破產
    制度之本旨不合。（最高法院65年臺抗字第325 號、95年度
    臺抗字第741 號、95年度臺抗字第631 號、96年度臺抗字第
    339 號裁定及臺灣高等法院暨所屬法院91年法律座談會民事
    類提案第16號參照）。
三、現就本件聲請人資產、負債狀況說明如下：
    依聲請人陳報之財產狀況，聲請人現有之財產僅有坐落臺北
    市○○區○○段一小段33地號土地，及門牌號碼臺北市中山
    區○○○路62號4 樓房屋（臺北市○○區○○段一小段1833
    號建物），而前揭土地及建物已分別設定第1 順位最高限額
    抵押權12,000,000元予上海商業儲蓄銀行股份有限公司、第
    2 順位最高限額抵押權5,000,000 元予台灣歐力士股份有限
    公司、第3 順位最高限額抵押權12,000,000元予元大商業銀
    行股份有限公司，以擔保就聲請人借款之清償，此有聲請人
    提出之土地及建物登記謄本在卷可稽。而前揭不動產部分依
    聲請人之陳報價值各為15,701,538元、4,372,286 元，合計
    為20,073,824元，亦有債權人上海商業儲蓄銀行於聲請拍賣
    抵押物強制執行送請鑑價之報告可憑；復依聲請人所提出之
    債權人清冊，可知聲請人分別對於上海商業儲蓄銀行有負債
    11,555,663元、台灣歐力士有負債11,601,787元、元大商業
    銀行有負債9,300,926 元，並就前揭不動產設定第1 至3 順
    位之抵押權為擔保，是以，前揭不動產之價格尚低於所擔保
    借款之債權金額，於清償抵押債務後已無剩餘。又前揭上海
    商業儲蓄銀行、台灣歐力士股份有限公司、元大商業銀行之
    債權既均設有抵押權，屬有別除權之債權，依前開規定，得
    不依破產程序行使權利，亦不應列入破產財團之範圍，因此
    聲請人實已無資產可得列入破產財團之財產。遑論，聲請人
    除前揭具別除權之優先債權外，尚對於財政部臺北市國稅局
    中北稽徵所、財政部臺北市國稅局、臺北市稅捐稽徵處中北
    分處各有積欠94,350元、2,145,593 元、33,527元等優先於
    普通債權之稅款債權未納，有債權人清冊在卷可稽。承上，
    聲請人之資產價值其數額既已顯然不足以清償前開具別除權
    之債權及稅費，若再宣告破產，又如何期待有財產支付破產
    財團之管理、變價及分配所生之費用等財團費用，則本件破
    產宣告難認有破產之實益及必要，依前揭說明及規定，聲請
    人聲請宣告破產與破產制度之本旨不符。從而，本件聲請為
    無理由，應予駁回。
四、爰依破產法第5 條、民事訴訟法第95條、第78條，裁定如主
    文。
中    華    民    國    98    年    7     月    22    日
                  民事第四庭    法  官  趙子榮
以上正本係照原本作成
如對本裁定抗告須於裁定送達後10日內向本院提出抗告狀，並繳
納抗告費新臺幣1,000 元
中    華    民    國    98    年    7     月    22    日
                                書記官  謝榕芝


司法院資訊處製作；財團法人民間司法改革基金會備份。
